臺灣台南地方法院民事判決　九十一年度訴字第八七六號
　　原　　　告　台南市政府
　　法定代理人　甲○○
　　訴訟代理人　戊○○
　　　　　　　　乙○○
　　被　　　告　丙○○
　　訴訟代理人　丁○○
右當事人間請求拆屋還地事件，本院判決如左：
    主    文
原告之訴駁回。
訴訟費用由原告負擔。
    事實及理由
一、原告主張：查坐落於台南市○區○段四一之一一、之二三、之二四地號，面積分
　　別為五十四平方公尺、六平方公尺、四十六平方公尺等三筆土地，為台南市所有
　　、原告管理之市有地，現為被告無權佔有中，並於系爭土地上建有未辦保存登記
　　之房屋乙棟（門牌號碼為台南市○○街○段九巷五號，下稱系爭房屋），此有鈞
　　院台南簡易庭九十年度南小字第一一一七號小額民事判決理由中被告已自認可證
　　，按所有人對於無權佔有其所有物者，得請求返還之；對於妨害其所有權者，得
　　請求除去之，民法第七百六十七條前段及中段分別定有明文，被告已於九十年度
　　南小字第一一一七號小額民事訴訟中自認系爭房屋係被告自己建造，並經兩造加
　　以辯論，已在該事件判決中理由加以判斷，該判決於上訴期間兩造皆未提起上訴
　　，業已確定在案，準此，被告所有未辦保存登記之系爭房屋確實無權佔有原告所
　　有之系爭土地，原告自得依此而為請求判決：被告丙○○應將坐落於本市田段四
　　一之一一、之二三、之二四地號，面積分別為五十四平方公尺、六平方公尺、四
　　十六平方公尺，共計九十九平方公尺，門牌：本市○○街○段九巷五號未辦保存
　　登記之建物拆除，並將上開市有土地返還原告台南市政府。被告應自上開土地遷
　　出等語，並提出土地登記簿謄本三紙、本院九十年度南小字第一一一七號小額民
　　事判決影本一份、八十五年度促字第一０七０八號確定證明書影本一紙、八十七
　　年度促字第三三五０八號確定證明書影本一紙、八十八年度促字第五三０八七號
　　確定證明書影本一紙、九十年度促字第五一四一一號確定證明書影本一紙等為憑
　　。
二、被告抗辯：依附呈台南地方法院檢察署檢察官八十九年度偵字第二五四０號不起
    訴處分書，證人林平國證稱：「我們在民國三十五年向市政府租地，自己搭建房
    子，在辛文炳市長時租金提高，沒有辦法繳，大家有陳情，但沒有下文，現在才
    通知我們繳納租金，蕭文章是我們的鄰居，現在已死亡，丙○○是向蕭文章買的
    」。另原告訴訟代理人戊○○也供稱：「本件是市政府八十一年一月開始通知被
    告林葉等人補繳，他們佔的建物在國華街三段九巷十一號，追繳七十五年到八十
    年，他們有繳一期，後來每半年開徵一次，他們八十一年以後至今未繳」。有上
    開不起訴處分書影本乙份附呈可稽，自見被告並非無權佔有原告台南市政府上開
    系爭土地甚明。被告並非拒絕繳納租金，而係同意在合理可堪負擔範圍內繼續繳
    納租金等語，求為判決駁回原告之訴。
三、兩造不爭之事實及爭執事項：
（一）座落門牌號碼為台南市○○街○段九巷五號之未辦保存登記房屋乙棟為被告所
      有，該房屋所占用之土地台南市○區○段四一之一一地號、之二三、之二四等
      三筆土地之所有權為屬台南市所有，原告則為管理者等事實，為兩造所不爭執
      ，並有土地登記簿謄本在卷為證。
（二）被告所有前揭房屋占用該三筆土地之面積分別為台南市○區○段四一之一一地
      號面積四七平方公尺、之二三地號面積六平方公尺、之二四地號面積四六平方
      公尺，此事實業經本院現場履勘，並囑地政人員測量明確。
（三）原告主張被告占有系爭土地係屬無權占有，惟被告辯稱其所有之前揭建物，係
      向前手蕭文章購買，而蕭文章原係向被告承租系土地，並非無權占有，是被告
      係基於租賃關係而使用系爭土地云云，是本件兩造之爭點即在於兩造間有無租
      賃關係存在。
四、得心證之理由：
（一）兩造就被告所有前揭房屋占用系爭三筆土地之法律關係，原告主張被告無權占
      有，被告則主張有租賃關係存在，依舉證責任分配原則，主張積極事實者，就
      其主張之事實應負舉證責任，是被告既主張兩造間有租賃關係存在，則其就租
      賃關係存在之積極事實，自應負舉證責任。查依被告所提台灣台南地方法院檢
      察署檢察官所為八十九年度偵字第二五四０號不起訴處分書所載，檢察官依台
      灣省台南市公有建物租約影本四紙及租金繳納收據影本一紙為憑，認定原告與
      蕭文章間於四十六年間就系爭三筆土地訂有租賃契約，用以搭建房屋；另依證
      人林平國之證詞，認定蕭文章嗣後將所搭建之房屋及土地承租權讓售予被告丙
      ○○，此二項事實並為原告所不爭執，堪認系爭土地為原告出租於訴外人蕭文
      章建造房屋，蕭文章再將所建造之房屋及土地承租權轉讓予被告。
（二）按在租地建屋情形，現行民法第四百二十六條之一規定：「租用基地建築房屋
      ，承租人房屋所有權移轉時，其基地租賃契約，對於房屋受讓人，仍繼續存在
      。」雖係於八十八年四月二十一日始增訂公佈，惟在此之前民法雖未為如是規
      定，惟實務上亦均採同一之見解（最高法院四十八年度台上字第二二七號判例
      參照），依此實務見解，應認蕭文章與原告間之土地租賃契約對受讓之被告仍
      繼續存在，亦即在原告與被告間，就系爭三筆土地仍有租賃契約存在，此徵諸
      原告前依督促程序對被告所發之支付命令中，八十八年度促字第五三０八七號
      確定證明書、九十年度促字第五一四一一號確定證明書，案由均記載為「請求
      給付租金事件」之事實，益足證明兩造間確存有租賃關係，是被告抗辯兩造間
      有租賃契約存在等情，應堪採認。
（三）兩造間就系爭三筆土地既有租賃契約存在，則被告占用系爭三筆土地自非無權
      占有，雖被告有積欠租金之事實，惟積欠租金之事實，出租人充其量僅得主張
　　　終止契約，在契約尚未合法終止前，被告之租賃權尚屬有效存在，並不因其積
　　　欠租金而成為無權占有，原告主張被告為無權占有，主張依民法第七百六十七
　　　條前段及中段，請求被告將系爭建物拆除，將土地交還原告，即屬無據，為無
　　　理由，應予駁回。
五、據上論結：本件原告之訴為無理由，並依民事訴訟法第七十八條，判決如主文。
中　　　華　　　民　　　國　　九十一　　年　　　九　　　月　　　四　　　日
　                            臺灣台南地方法院民事第二庭
~B法　　　官　王　國　忠
右為正本係照原本作成
如對本判決不服，須於判決送達後二十日內向本院提出上訴狀。
中　　　華　　　民　　　國　　九十一　　年　　　九　　　月　　　五　　　日
~B法院書記官　陳　富　賓
